臺灣苗栗地方法院刑事判決　　　　　　　 100年度易字第76號
公　訴　人　臺灣苗栗地方法院檢察署檢察官
被　　　告　黃智維
上列被告因竊盜等案件，經檢察官提起公訴（99年度偵字第3863
號、第5485號），本院判決如下：
    主  文
黃智維共同犯竊盜罪，累犯，處有期徒刑拾月；又收受贓物，累
犯，處有期徒刑伍月。扣案之如附表編號4 至6 及編號8 所示所
示之物，均沒收。應執行有期徒刑壹年壹月。扣案之如附表編號
4至6及編號8 所示之物，均沒收。
    事  實
一、黃智維前於民國96年間因竊盜案件，經本院於96年9 月18日
    以96年度易字第698 號判決判處有期徒刑4 月、4 月，並定
    其應執行之刑為有期徒刑7 月確定在案；其於96年12月18日
    入監服刑後，復於97年7 月17日縮刑期滿，隔日因徒刑執行
    完畢出監。
二、詎黃智維竟不知悔改，因其具有拆解汽車之技術，故為廖文
    全（另為臺灣苗栗地方法院檢察署檢察官偵辦）僱用拆卸贓
    車以變賣拆卸下來的贓車零件，而廖文全為找尋贓車來源，
    故詢問黃智維可否代為找尋中古車輛；黃智維為籌措財源，
    遂決定僱人偷車後再將車輛運至苗栗縣銅鑼鄉中平村中平21
    之3 號解體工廠內，將贓車拆解而將汽車零件販賣得利；其
    與劉經龍（另由臺灣苗栗地方法院檢察署檢察官以99年度偵
    字第3403號起訴，本院以99年度易字第1326號判決）共同基
    於意圖為自己不法及他人所有之犯意聯絡，先由黃智維於99
    年5 月17日以其所使用之門號0000-000000 號行動電話與劉
    經龍所使用之0000-000000 號行動電話聯絡，並告知劉經龍
    其所需要之車輛款式，且允諾每輛以新臺幣（下同）15,000
    元之代價收購。嗣劉經龍乃於99年5 月18日駕駛懸掛車牌號
    碼為ME-2551 號之自用小客車（原車牌號碼為X3-4581 號）
    ，先前往新竹市南寮漁港與知情之林昭丞（另由臺灣苗栗地
    方法院檢察署檢察官以99年度偵字第3403號起訴）會合後，
    劉經龍再轉搭乘林昭丞所駕駛車牌號碼為3476-JU 號之自用
    小客車，一同在新竹地區找尋可供下手偷竊之車輛，迨於同
    日上午5 時6 分許，行經新竹市○○路○ 段236 巷11號前時
    ，發現被害人陳文榮所停放車牌號碼為JY-4791 號之自用小
    貨車，劉經龍隨即下車以其所有之自備鑰匙1 把（未扣案，
    已丟棄）啟動電門鎖之方式竊取該車輛，林昭丞則在一旁把
    風；嗣行竊完訖，劉經龍先以行動電話與黃智維聯繫要將車
    放在國道一號公路苗栗交流道旁五谷休息站便道，請黃智維
    自行前往取車後，即自行駕駛車號JY-4791 號自用小貨車至
    約定地點停放，而林昭丞則單獨駕駛上開車牌號碼為3476-J
    U 號車輛返家。黃智維後來雖將上開車牌號碼為JY-4791 號
    之自用小貨車從放置地點開回，惟因發現該自用小貨車之款
    式不符廖文全需求，即又將車牌號碼為JY-4791 號之自用小
    貨車開至苗栗縣銅鑼鄉○○○路與瑞興北街口棄置，而於99
    年5 月22日由黃智維帶同警方前往上開地點尋獲上開JY-479
    1 號之自用小貨車（已由被害人陳文榮於99年5 月22日下午
    3 時43分領回）。
三、黃智維於99年10月6 日上午7 時許，明知廖文全請其拆卸之
    車輛係來路不明之贓車（為被害人連兆榮於同日凌晨1 時至
    6 時間之不詳時間，在苗栗縣三義鄉雙潭村2 鄰活動中心旁
    ，遭竊之車牌號碼為5K-8609 號自用小貨車），卻仍基於收
    受贓物之犯意，同意以5,000 元之代價，為廖文全拆卸前開
    贓車；廖文全遂將黃智維載往前開贓車停放之苗栗縣頭屋鄉
    曲洞村6 鄰53號旁工寮，黃智維收受後即以如附表所示之物
    拆解前開贓車，並將5K-8609 號之車牌2 面折斷；嗣於同日
    下午5 時30分許，黃智維為苗栗縣警察局苗栗分局警員當場
    查獲，並經黃智維同意執行搜索而扣得如附表所示之物（其
    中附表編號4 至6 及編號8 所示之物為黃智維所有），而知
    悉上情。
四、案經新竹市警察局第二分局及連兆榮訴由苗栗縣警察局苗栗
    分局報請臺灣苗栗地方法院檢察署檢察官偵查起訴。
    理  由
壹、程序部分：
一、按被告以外之人於偵查中向檢察官所為之陳述，除顯有不可
    信之情況者外，得為證據，刑事訴訟法第159 條之1 第2 項
    亦有明文，而該條之立法理由係認被告以外之人（包括證人
    、鑑定人、告訴人、被害人及共同被告等）之陳述如在法官
    面前為之，因其任意陳述之信用性係在已受確定保障之情況
    下所為，自得作為證據。而現階段刑事訴訟法規定檢察官代
    表國家偵查犯罪、實施公訴，依法其有訊問被告、證人及鑑
    定人之權，證人、鑑定人且須具結，而實務運作時，檢察官
    偵查中向被告以外之人所取得之陳述，原則上均能遵守法律
    規定，不致違法取供，其可信度極高，職是，被告以外之人
    前於偵查中已具結而為證述，除反對該項供述得具有證據能
    力之一方，已釋明「顯有不可信之情況」之理由外，即不宜
    遽指該證人於偵查中之陳述不具證據能力。本件證人劉經龍
    於偵查中在檢察官前所為陳述，已經依法具結，另被告復未
    曾提及檢察官在偵查時有何不法取供致證人證詞顯不可信之
    情事，是其等於偵查中之證述，自得採為本件證據。
二、又卷附查獲現場、車輛照片，係傳達照相當時現場情況，而
    透過照片傳達的情形與現場真實情形，在內容上的一致性，
    透過機械的正確性來加以保障，換言之，照片並不存在人對
    現實情形的知覺、記憶所經常發生的表現錯誤，是照片之性
    質亦非供述證據，並無傳聞法則之適用，且於此亦別無證據
    證明上開資料有經偽造變造之情形，有證據能力。
三、按被告以外之人於審判外之言詞或書面陳述，除法律有規定
    者外，不得作為證據，刑事訴訟法第159 條固定有明文。惟
    被告以外之人於審判外之陳述，雖不符同法第159 條之1 至
    之4 規定，而經當事人於審判程序同意作為證據，法院審酌
    該言詞陳述或書面陳述作成時之情況，認為適當者，亦得為
    證據；又當事人、代理人或辯護人於法院調查證據時，知有
    第159 條第1 項不得為證據之情形，而未於言詞辯論終結前
    聲明異議者，視為有前項之同意，同法第159 條之5 亦定有
    明文。其立法意旨在於傳聞證據未經當事人之反對詰問予以
    核實，原則上先予排除，惟若當事人已放棄詰問或未聲明異
    議，基於證據資料愈豐富，愈有助於真實發現之理念，且強
    化言詞辯論原則，法院自可承認該傳聞證據例外擁有證據能
    力。經查：本判決所引用之下列非供述證據，性質上均屬傳
    聞證據，惟檢察官及被告於本院審理中調查證據時，知有刑
    事訴訟法第159 條第1 項不得為證據之情形，未於言詞辯論
    終結前聲明異議，且本院審酌上開言詞陳述作成時之客觀情
    況並無不當，並無不宜作為證據之情事，則依刑事訴訟法第
    159 條之5 之規定，認均具有證據能力。
貳、實體部分：
一、訊據被告黃智維對於上開收受贓物之犯罪事實（事實欄三）
    於警詢、偵查及本院審理時均坦承不諱，核與證人即被害人
    連兆榮於警詢證述之情節相符，且有苗栗縣警察局苗栗分局
    搜索筆錄、扣押筆錄、扣押物品目錄表、贓物認領保管單、
    車輛詳細資料報表、扣押物品清單各1 份及扣案如附表所示
    之物、照片18張附卷可稽，足認被告上開自白與事實相符，
    是被告上開收受贓物之犯行洵堪認定，應予以依法論科。
二、訊據被告矢口否認有何共同與劉經龍竊盜之犯行，並辯稱：
    其係要求劉經龍幫忙尋找便宜的中古車，約10萬元以內的中
    古車，型號、年份不限，只要劉經龍幫其留意車子，有看到
    要跟其講即可等語（見本院卷第77至78頁）。
三、經查：
  (一)劉經龍於99年5 月18日駕駛懸掛車牌號碼為ME-2551 號之自
    用小客車（原車牌號碼為X3-4581 號），先前往新竹市南寮
    漁港與知情之林昭丞會合後，劉經龍再轉搭乘林昭丞所駕駛
    車牌號碼為3476-JU 號之自用小客車，一同在新竹地區找尋
    可供下手偷竊之車輛，復於同日上午5 時6 分許，行經新竹
    市○○路○ 段236 巷11號前時，發現被害人陳文榮所停放車
    牌號碼為JY-4791 號之自用小貨車，劉經龍隨即下車以其所
    有之自備鑰匙1 把（未扣案，已丟棄）啟動電門鎖之方式竊
    取該車輛，林昭丞則在一旁把風等事實，核與證人林昭丞、
    陳文榮於警詢之證述及證人劉經龍於警詢、偵查中證述之情
    節相符，證人林昭丞、陳文榮與被告素不相識，證人劉經龍
    與被告為朋友關係，其等亦無任何怨隙，衡情證人林昭丞、
    陳文榮、劉經龍應無設詞攀誣，或虛構事實以陷害被告之理
    ；復有失車案件基本資料詳細畫面報表（包含車籍資料、失
    竊案件資料、報案人資料、被害人資料、車主資料、尋獲案
    件資料）1份、現場照片2張影本在卷可憑；故證人劉經龍、
    林昭丞、陳文榮前開證述內容，經核均與事證相符，是此部
    份事實，自堪信實。
  (二)至被告辯稱其並不知道證人劉經龍行竊上開JY-4791 號之自
    用小貨車云云；證人劉經龍於偵查中具結證稱：「我與黃智
    維是認識幾個月的朋友，可能是聊天聊到他才知道我有在偷
    車，黃智維於5月 初開始叫我去偷車，他都是打我的行動電
    話，車種是他指定，竊得後約定在苗栗交流道的五谷休息站
    旁邊的便道交車，一台給我1 萬至1 萬2 ，於99年5 月18日
    我與林昭丞使用之0000000000行動電話聯絡我要上去新竹找
    他，約定在新竹哪裡見面，因林昭丞是新竹人對新竹比較熟
    ，就由他載我到新竹市○○路，我以自備鑰匙偷貨車，林昭
    丞在車上幫忙留意把風，他沒有拿錢，因為他是朋友才幫我
    ，他知道是我是要去偷，偷到後我就與黃智維所使用000000
    0000號行動電話聯絡看要在哪裡交車，他說要解體拿零件賣
    ，我就把車開回苗栗，林昭丞就直接回新竹，我就將車交給
    黃智維，他還沒有給我錢我就被抓了」等語（見99年度偵字
    第2830號偵查卷宗第205 至206 頁）；證人劉經龍既與被告
    為朋友關係，亦無任何怨隙，衡情證人劉經龍應無設詞攀誣
    ，或虛構事實以陷害被告之理，況其到庭具結作證，更係以
    刑事責任擔保其證言之真實性；且與證人林昭丞、陳文榮於
    警詢之證述情節相符；故證人劉經龍前開證述內容，經核尚
    無不可採信之處。
  (三)證人劉經龍於本院審理時到庭具結證稱：被告是請他幫忙尋
    找1 萬多元的貨車，但是品牌、噸數、馬力都沒有限定，找
    到後只要通知被告即可，被告會自己去買，但是其自行找林
    昭丞去偷貨車，被告並不知情，自己跟林昭丞去新竹偷車，
    其持自備鑰匙1 把行竊，林昭丞負責把風，偷到就馬上開到
    苗栗銅鑼工業區附近，然後告訴被告車子停放在銅鑼工業區
    ，車子是偷來的，然後被告就說他不要偷來的車子，然後其
    就用走的離開車子的棄置地點等語（見本院卷第88至98頁）
    ；惟倘如被告所稱其僅係要求證人劉經龍代為尋找1 萬元以
    下貨車，而且找到後僅要通知被告即可，由被告自行合法買
    賣車輛，則證人劉經龍何須大費周章，另與林昭丞前往新竹
    共同竊盜車輛，又隨即將車輛開回苗栗放置且通知被告之必
    要？另證人劉經龍證述其係為了要騙取被告1 萬多元的買賣
    金額以便購買毒品云云（見本院卷第99頁），但果如證人劉
    經龍所證屬實，則其更應先向被告謊稱車輛係合法購來即可
    ，為何馬上於第一時間便告訴被告該車輛是偷來的？另被告
    於本院審理時自稱：其係要求證人劉經龍代為尋找10萬元以
    下的中古車輛，型號、年份均不限等語（見本院卷第77頁背
    面）。被告既對於購買車輛的車型、款式、馬力均無要求，
    則其大可任意至一個中古車商自行購買即可，又何須委託證
    人劉經龍找尋，且此亦與證人劉經龍所述找尋1 萬元以下貨
    車等情不符；綜上，證人劉經龍事後改證稱被告並不知情云
    云，顯係故意維護被告之詞，並無可採。
  (四)被告於警詢時自承：「是廖文全叫我問我朋友有沒有人可以
    交車，廖文全開的價碼是貨車12,000元、轎車10,000元，於
    是我才於99年5 月中旬去找劉經龍叫他想辦法弄車輛，劉經
    龍在苗栗市○○○○○路苗栗交流道五谷便道將貨車交給我
    ，後來因為廖文全說不是他要的那一型貨車就叫我棄置該車
    ，我主動帶警方前往苗栗縣銅鑼鄉○○○路與瑞興北街口之
    車號JY-4791 、2664CC自小貨車就是我棄置之貨車及地點。
    我只認識劉經龍是以前的同事、林昭丞不認識」等語（見99
    年度偵字第3863號偵查卷宗第38至38頁背面）；另於偵查中
    自承：「廖文全問我有無認識會牽車子的人，我就找劉經龍
    ，劉經龍就在苗栗交流道旁邊的休息站便道交給我一台貨車
    ，但不是廖文全想要的，所以後來他就叫我棄置在銅鑼鄉○
    ○○路那裡。所以我解體的4 台車都是廖文全所交付的。廖
    文全都是打電話跟我說車子到手，叫我到他指定的地點去把
    車開到工廠，我不知道他為什麼都不親自將車開來工廠，交
    付地點就是我在警詢中所述的那個地方，我只負責解體車子
    ，後續都是廖文全在處理，他有交給我一個遙控器可以自由
    進出工廠。我只認識劉經龍，林昭丞和羅運展我不認識」等
    語（見99年度偵字第2830號偵查卷宗第288 至290 頁）；是
    被告於警詢及偵查中均就其上開共同竊盜犯行坦承不諱；且
    有失車案件基本資料詳細畫面報表（包含車籍資料、失竊案
    件資料、報案人資料、被害人資料、車主資料、尋獲案件資
    料）1 份、現場照片2 張在卷可稽；另查，本案被告所使用
    之門號0000-000000 號行動電話與劉經龍所使用之0000-000
    000 號行動電話於99年5 月17日晚間8 時3 分許即有聯繫，
    隨後通話次數有7 次，另於99年5 月18日上午3 時20分許即
    有聯繫，隨後於18日當日共計聯繫8 次，此有通聯記錄1 份
    附卷可憑（見本院卷第60至64頁背面）；而證人劉經龍於本
    院審理時證述其僅有於99年5 月18日只有撥打一通電話予被
    告，通知其已經尋獲貨車等語（見本院卷第98頁背面），但
    此部份亦與上開通聯記錄不符，是證人劉經龍於本院審理時
    之證述，並無可採；是被告於警詢及偵查中之上開自白，均
    與事實相符，自堪信實；其事後改稱並無與證人劉經龍共同
    行竊云云，應係事後卸責之詞，並無可信。
  (五)綜上所述，本案被告與證人劉經龍共同基於意圖為自己不法
    及他人所有之犯意聯絡，先由黃智維於99年5 月17日以所其
    使用之門號0000-000000 號行動電話與劉經龍所使用之0000
    -000000 號行動電話聯絡，並告知劉經龍其所需要之車輛款
    式，且由證人劉經龍與林昭丞一同在新竹市○○路○ 段236
    巷11號前時，發現被害人陳文榮所停放車牌號碼為JY-4791
    號之自用小貨車，劉經龍隨即下車以其所有之自備鑰匙1 把
    （未扣案，已丟棄）啟動電門鎖之方式竊取該車輛，林昭丞
    則在一旁把風；嗣行竊完訖，劉經龍先以電話與黃智維聯繫
    要將車放在國道一號公路苗栗交流道旁五谷休息站便道，請
    被告自行前往取車後，即自行駕駛車號JY-4791 號自用小貨
    車至約定地點停放，而被告後來雖將上開車牌號碼為JY-479
    1 號之自用小貨車從放置地點開回，惟不符廖文全需求，即
    於不詳時間，又將車牌號碼為JY-4791 號之自用小貨車開至
    苗栗縣銅鑼鄉○○○路與瑞興北街口棄置，而於同月22日由
    被告帶同警方前往尋獲之事實，應堪信實。
四、核被告所為，係犯刑法第320 條第1 項之竊盜罪及同法第34
    9 條第1 項之收受贓物罪；被告與證人劉經龍間，就上開竊
    盜之犯行，有犯意聯絡、行為分擔，應論以共同正犯；被告
    有事實欄所載論罪科刑執行之情形，此有臺灣苗栗地方法院
    檢察署刑案資料查註紀錄表及臺灣高等法院被告前案紀錄表
    各1 份在卷可查，其受有期徒刑執行完畢後，5 年之內故意
    再犯有期徒刑以上刑之本罪，為累犯，應依刑法第47條第1
    項規定加重其刑。至被告所犯上開2 罪間，犯意各別，行為
    互殊，皆可獨立評價，應予分論併罰。爰審酌被告有竊盜、
    違反毒品危害防制條例前科，素行不佳，此有卷附臺灣高等
    法院被告前案紀錄表1 份在卷可稽；其正值青壯之年，不思
    以正途謀生，猶因不勞而獲之心態，竊取他人之車輛拆卸變
    賣零件獲利，甚且受雇他人拆卸贓車變賣零件獲利，侵害他
    人財產安全，行為實不足取，及其就收受贓物犯行坦承不諱
    ，態度良好，惟就其與證人劉經龍共同竊盜犯行，迄今猶未
    見絲毫悔意，態度不佳等一切情狀，分別量處如主文所示之
    刑，並合併定其應執行之刑，以資警懲。
五、末按保安處分係針對受處分人將來之危險性所為之處置，以
    達教化、治療之目的，為刑罰之補充制度，而我國現行刑法
    採刑罰與保安處分雙軌制，係在維持行為責任之刑罰原則下
    ，為協助行為人再社會化之功能，以及改善行為人潛在之危
    險性格，期能達成根治犯罪原因、預防犯罪之特別目的。是
    保安處分中之強制工作，旨在對嚴重職業性犯罪及欠缺正確
    工作觀念或無正常工作因而犯罪者，強制其從事勞動，學習
    一技之長及正確之謀生觀念，使其日後重返社會，能適應社
    會生活。再保安處分應受比例原則之規範，保安處分之宣告
    ，應與行為人所為行為之嚴重性、行為人所表現之危險性及
    對於行為人未來行為之期待性相當，而由法院視行為人之危
    險性格，決定應否令入勞動處所強制工作，以達預防之目的
    。經查，本案被告前僅有1 次竊盜前科，且本件亦僅有共同
    竊盜犯行1 次，故尚難認被告有何職業性犯罪及欠缺正確工
    作觀念或無正常工作因而有犯罪習慣，是自難僅因本次竊盜
    犯行，即認被告有宣告強制工作之必要性，是公訴意旨認被
    告應予以宣告強制工作等語，尚顯無據，附此敘明。
六、末查，扣案之如附表所示之物，被告於警詢時自承如附表編
    號4 、5 、6 、8 為其所有，其餘工具均係廖文全所提供等
    語（見99年度偵字第5485號偵查卷宗第19頁）；且供犯罪所
    用，爰依刑法第38條第1 項第2 款之規定，諭知沒收。另證
    人劉經龍供本件竊盜犯罪所用之自備鑰匙1 把，業據證人劉
    經龍於本院審理時自承為其所有，已經丟棄等語（見本院卷
    第95頁背面），且未扣案，亦無證據證明現仍存在，為免將
    來執行困難，爰不予宣告沒收，附此敘明。
七、據上論斷，應依刑事訴訟法第299 條第1 項前段，刑法第32
    0 條第1 項、第349 條第1 項、第28條、第38條第1 項第2
    款、第47條第1 項前段、第51條第5 款，刑法施行法第1 條
    之1 ，判決如主文。
本案經檢察官黃明正到庭執行職務。
中    華    民    國   100    年    3     月    31    日
                  刑事第三庭  法  官  許蓓雯
附表：
┌──┬──────┬─────┬───────────────┐
│編號│扣案物品    │數量      │證據資料                      │
├──┼──────┼─────┼───────────────┤
│ 1  │破壞剪      │1支       │扣押物品目錄表1張（99年度偵字 │
├──┼──────┼─────┤第5485號卷第34頁）            │
│ 2  │剪刀        │1支       │                              │
├──┼──────┼─────┤                              │
│ 3  │鐵鎚        │2支       │                              │
├──┼──────┼─────┤                              │
│ 4  │套筒扳手    │3支       │                              │
├──┼──────┼─────┤                              │
│ 5  │梅花扳手    │3支       │                              │
├──┼──────┼─────┤                              │
│ 6  │十字螺絲起子│2支       │                              │
├──┼──────┼─────┤                              │
│ 7  │短鐵撬      │1支       │                              │
├──┼──────┼─────┤                              │
│ 8  │T型扳手     │3支       │                              │
├──┼──────┼─────┤                              │
│ 9  │手拉式吊鍊  │1支       │                              │
└──┴──────┴─────┴───────────────┘
以上正本證明與原本無異。
如不服本判決應於收受判決後10日內向本院提出上訴書狀，並應
敘述具體理由。其未敘述上訴理由者，應於上訴期間屆滿後20日
內向本院補提理由書( 均須按他造當事人之人數附繕本) 「切勿
逕送上級法院」。告訴人或被害人如對本判決不服者，應具備理
由請求檢察官上訴，其上訴期間之計算係以檢察官收受判決正本
之日期為準。
                              書記官  徐一夫
中    華    民    國   100    年    3     月    31    日
附錄本判決論罪科刑法條全文
中華民國刑法第320條第1項
意圖為自己或第三人不法之所有，而竊取他人之動產者，為竊盜
罪，處5  年以下有期徒刑、拘役或 5 百元以下罰金。
中華民國刑法第349條第1項
收受贓物者，處 3 年以下有期徒刑、拘役或 5 百元以下罰金。